---
title: "Georeferenced Rasters (.tif, .tiff)"
author: "Data Curation Team"
date: "2026-10-06"
format:
  html:
    toc: true
    toc-location: left
    code-fold: true
    theme: cosmo
params:
  target_dir: "data/Inspect_Images/"
bibliography: references.bib
---

```{r}
#| label: eval-gate
#| include: false

knitr::opts_chunk$set(eval = dir.exists(params$target_dir))
```

## Overview // Aperçu

A **georeferenced raster** is a grid of cells whose positions are tied to real places: satellite imagery, climate grids, elevation models. The file is usually a GeoTIFF, which is a TIFF with extra tags that store the coordinate reference system (CRS), the extent, and the cell size. Without them, the file is just an image.

//

Une **image matricielle géoréférencée** est une grille de cellules dont les positions sont rattachées à des lieux réels : imagerie satellitaire, grilles climatiques, modèles d'élévation. Le fichier est généralement un GeoTIFF, c'est-à-dire un TIFF contenant des balises supplémentaires qui stockent le système de référence de coordonnées (SRC), l'emprise et la taille des cellules. Sans elles, le fichier n'est qu'une image.

::: {.callout-note title="Curation Goal // Objectif de la curation"}
Report whether each raster has a **CRS**, and its extent, resolution, number of bands, data type, and NoData value, so that its georeferencing can be trusted and documented.
//
Indiquer si chaque image matricielle possède un **SRC**, ainsi que son emprise, sa résolution, son nombre de bandes, son type de données et sa valeur NoData, afin que son géoréférencement puisse être jugé fiable et documenté.
:::

::: {.callout-warning title="Identifying Risks // Identification des risques"}
A raster with no CRS cannot be placed on a map or combined with other layers. A wrong or undeclared NoData value turns missing cells into false data, and silently distorts statistics.
//
Une image matricielle sans SRC ne peut pas être placée sur une carte ni combinée à d'autres couches. Une valeur NoData erronée ou non déclarée transforme des cellules manquantes en fausses données et fausse silencieusement les statistiques.
:::

**This notebook complements the [TIFF inspection](Inspect_Tiff_Notebook.qmd).** That notebook covers file-level image attributes (bit depth and compression), but not georeferencing. Rasters are read with the `terra` package. Only the metadata is needed, so large files are not loaded into memory.

//

**Ce cahier complète l'[inspection des fichiers TIFF](Inspect_Tiff_Notebook.qmd).** Ce dernier traite les attributs des images au niveau du fichier (profondeur de bits et compression), mais pas le géoréférencement. Les images matricielles sont lues avec le package `terra`. Seules les métadonnées sont nécessaires ; les gros fichiers ne sont donc pas chargés en mémoire.

::: {.callout-tip title="Sample Data // Données d'exemple"}
This notebook is set to read the example GeoTIFF files in `data/Inspect_Images/`. To inspect your own rasters, place them in another folder and change `target_dir` in the YAML header.
//
Ce cahier est configuré pour lire les exemples de fichiers GeoTIFF du dossier `data/Inspect_Images/`. Pour inspecter vos propres images matricielles, placez-les dans un autre dossier et modifiez `target_dir` dans l'en-tête YAML.
:::

------------------------------------------------------------------------

## Setup // Configuration

We use the `terra` package for raster metadata.

//

Nous utilisons le package `terra` pour les métadonnées des images matricielles.

### R Packages // Packages R

```{r}
#| label: install-packages
#| eval: false

# install.packages(c("tidyverse", "terra", "rstudioapi"))
```

### Load Libraries // Charger les bibliothèques

```{r}
#| label: setup
#| message: false
#| warning: false

library(tidyverse)  # Data manipulation [@tidyverse]
library(terra)      # Raster metadata
library(rstudioapi) # Interactive folder selection
```

## Select Target Directory // Sélectionner le répertoire cible

This block allows for interactive selection of the directory. If running in a non-interactive environment, it defaults to the path defined in the YAML header.

//

Ce bloc permet de sélectionner le répertoire de manière interactive. En cas d'exécution dans un environnement non interactif, le chemin par défaut est celui défini dans l'en-tête YAML.

```{r}
#| label: select-target-dir

if (interactive() && .Platform$OS.type == "windows") {
  selected_dir <- rstudioapi::selectDirectory(caption = "Select Raster Directory")
} else {
  selected_dir <- NULL
}

if (!is.null(selected_dir)) {
  target_dir <- selected_dir
} else {
  target_dir <- params$target_dir
}
dir_label <- gsub("[^A-Za-z0-9_.-]", "_", basename(sub("[/\\\\]+$", "", target_dir)))
output_dir <- "Results/Inspect_Raster"

print(paste("Analyzing directory:", target_dir))
```

## Inventory of TIFF Files // Liste des fichiers TIFF

We scan for `.tif` and `.tiff` files. Folders named `Curation_Results` are skipped.

//

Nous recherchons les fichiers `.tif` et `.tiff`. Les dossiers nommés `Curation_Results` sont ignorés.

```{r}
#| label: inventory

raster_files <- list.files(
  path = target_dir,
  pattern = "\\.tiff?$",
  recursive = TRUE,
  full.names = TRUE,
  ignore.case = TRUE
)

raster_files <- raster_files[!grepl("Curation_Results", raster_files, ignore.case = TRUE)]

message(paste("Found", length(raster_files), "TIFF file(s) to check for georeferencing."))

if (length(raster_files) == 0) {
  stop("No TIFF files found.", call. = FALSE)
}
```

## Georeferencing Inspection // Inspection du géoréférencement

For each file, the function reports the CRS as an authority code (such as `EPSG:4326`) when it can, as `Present (non-EPSG / unregistered)` when a CRS exists without a registered code, and as `MISSING` when there is none.

//

Pour chaque fichier, la fonction indique le SRC sous forme de code d'autorité (comme `EPSG:4326`) lorsque c'est possible, sous la forme `Present (non-EPSG / unregistered)` lorsqu'un SRC existe sans code enregistré, et sous la forme `MISSING` lorsqu'il n'y en a aucun.

```{r}
#| label: inspection-logic

inspect_raster <- function(fp) {
  fname <- basename(fp)
  file_size_mb <- round(file.size(fp) / 1024^2, 2)

  tryCatch({
    r <- terra::rast(fp)

    crs_wkt <- terra::crs(r, describe = TRUE)
    crs_code <- if (nrow(crs_wkt) > 0 && !is.na(crs_wkt$code[1])) {
      paste0(crs_wkt$authority[1], ":", crs_wkt$code[1])
    } else if (terra::crs(r) != "") {
      "Present (non-EPSG / unregistered)"
    } else {
      "MISSING"
    }

    ext_r <- terra::ext(r)
    nodata <- tryCatch(paste(unique(terra::NAflag(r)), collapse = ", "), error = function(e) "Unknown")

    tibble(
      FileName = fname,
      Size_MB = file_size_mb,
      CRS = crs_code,
      NCol = terra::ncol(r),
      NRow = terra::nrow(r),
      NBands = terra::nlyr(r),
      XRes = round(terra::xres(r), 6),
      YRes = round(terra::yres(r), 6),
      Extent = paste0("xmin=", round(ext_r$xmin, 2), ", xmax=", round(ext_r$xmax, 2),
                       ", ymin=", round(ext_r$ymin, 2), ", ymax=", round(ext_r$ymax, 2)),
      DataType = paste(unique(terra::datatype(r)), collapse = ", "),
      NoDataValue = nodata,
      Status = "Success"
    )

  }, error = function(e) {
    tibble(
      FileName = fname, Size_MB = file_size_mb, CRS = NA, NCol = NA, NRow = NA,
      NBands = NA, XRes = NA, YRes = NA, Extent = NA, DataType = NA, NoDataValue = NA,
      Status = paste("Read Failed:", e$message)
    )
  })
}
```

## Generating the Report // Génération du rapport

This step runs the inspection on every file.

//

Cette étape exécute l'inspection sur chaque fichier.

```{r}
#| label: execution

message("Generating Raster Georeferencing Report...")
report <- map_dfr(raster_files, inspect_raster)
```

## Save Results // Enregistrer les résultats

```{r}
#| label: save-results

dir.create(output_dir, recursive = TRUE, showWarnings = FALSE)

output_file <- file.path(output_dir, paste0("Raster_Georef_Report_", dir_label, "_", format(Sys.Date(), "%Y%m%d"), ".csv"))

write_excel_csv(report, output_file)

message(paste("Process complete."))
message(paste("   Analyzed:", nrow(report), "files"))
if (any(report$CRS == "MISSING", na.rm = TRUE)) {
  message("   WARNING: One or more rasters have no CRS defined.")
}
message(paste("   Report saved to:", output_file))
```

## Curation Insights // Aperçu de la curation

Use this report to decide what to ask the depositor:

-   **CRS "MISSING":** The raster has no coordinate reference system. It cannot be georeferenced from the file alone. Ask the depositor which CRS it uses, and document it in the README.

-   **CRS "Present (non-EPSG / unregistered)":** The file carries a CRS, but it has no registered code. Record the full definition in the documentation so that others can reproduce it.

-   **Extent:** Compare it with the study area. Values that do not fit the stated CRS point to a wrong or mislabelled projection.

-   **XRes and YRes:** The cell size, in the units of the CRS. Check that it matches the documented resolution, and that the two values are consistent.

-   **NBands and DataType:** Confirm that the number of bands and the data type match the product description (for example, one band of 32-bit floats for a temperature grid).

-   **NoDataValue:** Make sure it is declared and documented. A raster with undeclared NoData can show fill values, such as -9999, as real data.

-   **Status "Read Failed":** The file could not be read as a raster, so it may be corrupt.

//

Utilisez ce rapport pour décider de ce qu'il faut demander au déposant :

-   **SRC « MISSING » :** L'image matricielle n'a aucun système de référence de coordonnées. Elle ne peut pas être géoréférencée à partir du seul fichier. Demandez au déposant quel SRC est utilisé et documentez-le dans le README.

-   **SRC « Present (non-EPSG / unregistered) » :** Le fichier contient un SRC, mais sans code enregistré. Consignez la définition complète dans la documentation afin que d'autres puissent la reproduire.

-   **Extent :** Comparez avec la zone d'étude. Des valeurs qui ne conviennent pas au SRC indiqué signalent une projection erronée ou mal étiquetée.

-   **XRes et YRes :** La taille des cellules, dans les unités du SRC. Vérifiez qu'elle correspond à la résolution documentée et que les deux valeurs sont cohérentes.

-   **NBands et DataType :** Confirmez que le nombre de bandes et le type de données correspondent à la description du produit (par exemple, une bande de nombres à virgule flottante de 32 bits pour une grille de températures).

-   **NoDataValue :** Assurez-vous qu'elle est déclarée et documentée. Une image matricielle dont la valeur NoData n'est pas déclarée peut présenter des valeurs de remplissage, comme -9999, comme de vraies données.

-   **Statut « Read Failed » :** Le fichier n'a pas pu être lu comme image matricielle ; il est donc peut-être corrompu.

## Additional Tools // Outils supplémentaires

-   **`terra`:** The R [package](https://rspatial.github.io/terra/) used here for raster and vector data.

-   **GDAL:** The [library and command-line tools](https://gdal.org/) behind most geospatial software. `gdalinfo` prints the full metadata of a raster.

-   **QGIS:** A free [desktop GIS](https://qgis.org/) to view a raster and check its CRS and extent visually.

//

-   **`terra` :** Le [package](https://rspatial.github.io/terra/) R utilisé ici pour les données matricielles et vectorielles.

-   **GDAL :** La [bibliothèque et les outils en ligne de commande](https://gdal.org/) à la base de la plupart des logiciels géospatiaux. `gdalinfo` affiche l'ensemble des métadonnées d'une image matricielle.

-   **QGIS :** Un [SIG de bureau](https://qgis.org/) gratuit pour visualiser une image matricielle et vérifier visuellement son SRC et son emprise.

## Using the Non-Interactive R Script // Utilisation du script R non interactif

For users who want to run this analysis on a server, in a batch job, or from the command line, here is a pure R script that performs the same process.

Download the **R Script:** [**`Inspect_Raster_Script.R`**](Scripts/Inspect_Raster_Script.R)

//

Pour les utilisateurs qui souhaitent exécuter cette analyse sur un serveur, dans le cadre d'un traitement par lots ou depuis la ligne de commande, voici un script R pur qui effectue le même processus.

Télécharger le **script R :** [**`Inspect_Raster_Script.R`**](Scripts/Inspect_Raster_Script.R)

### Example HPC Submission Script // Exemple de script de soumission HPC

`Inspect_Raster_submit.sh`

``` bash
#!/bin/bash
#SBATCH --job-name=raster_check
#SBATCH --nodes=1
#SBATCH --ntasks=1
#SBATCH --time=00:30:00
#SBATCH --mem=8G
#SBATCH --output=logs/raster_check_%j.log

# Load R Module
module load R
# Note: terra needs GDAL and PROJ. Check 'module avail gdal' if installation fails.
module load gdal

# Define directories
DATA_DIR="/scratch/user/project_data/rasters"
OUTPUT_DIR="/scratch/user/raster_results"

# Prepare Environment
mkdir -p logs

# Run Analysis
echo "Starting raster georeferencing inspection on $DATA_DIR"
Rscript Inspect_Raster_Script.R "$DATA_DIR" "$OUTPUT_DIR"
```

## References // Références

::: {#refs}
:::
