---
title: "PPMstar Moms Cube Content Check"
author: "Data Curation Team"
date: "2026-10-06"
format:
  html:
    toc: true
    toc-location: left
    code-fold: true
    theme: cosmo
params:
  target_dir: "data/Inspect_PPMstarMoms/"
  dumps_per_run: 3
  seed: 42
bibliography: references.bib
---

```{r}
#| label: eval-gate
#| include: false

knitr::opts_chunk$set(eval = dir.exists(params$target_dir))
```

## Overview // Aperçu

A PPMstar "moms" file is a headerless stream of raw little-endian `float32` values: the 3-D cubes of the simulation. Each file holds `N_VARS` variables of `edge^3` values each, one variable after the other. The variable names, units and order, and the cube edge, are documented in the run's `variables.json`.

//

Un fichier « moms » de PPMstar est un flux brut, sans en-tête, de valeurs `float32` petit-boutistes : les cubes 3D de la simulation. Chaque fichier contient `N_VARS` variables de `edge^3` valeurs chacune, l'une après l'autre. Les noms, unités et ordre des variables, ainsi que l'arête du cube, sont documentés dans le fichier `variables.json` de la simulation.

::: {.callout-note title="Curation Goal // Objectif de la curation"}
**Read a sample of the actual data** and report real per-variable statistics (minimum, maximum, mean, and the number of `NaN` and `Inf` values), using the variable names and units from `variables.json` rather than hardcoding them. It is a plausibility spot check: physically reasonable ranges, no unexpected `Inf`, and `NaN` only where the release documents it as expected.
//
**Lire un échantillon des données réelles** et fournir de vraies statistiques par variable (minimum, maximum, moyenne et nombre de valeurs `NaN` et `Inf`), à partir des noms et unités de `variables.json` plutôt que de les coder en dur. C'est un contrôle ponctuel de plausibilité : plages physiquement raisonnables, aucune valeur `Inf` inattendue et `NaN` seulement là où le lot le documente comme attendu.
:::

::: {.callout-warning title="Identifying Risks // Identification des risques"}
A file can have the right size and checksum and still hold nonsense, for example from a failed run or a wrong variable order. Infinite values are never expected and point to a numerical problem.
//
Un fichier peut avoir la bonne taille et la bonne somme de contrôle tout en contenant des données absurdes, par exemple à la suite d'une simulation défaillante ou d'un mauvais ordre des variables. Les valeurs infinies ne sont jamais attendues et signalent un problème numérique.
:::

**Why a sample, not every file.** A single moms file can be hundreds of megabytes to several gigabytes, and a run can have thousands. This notebook reads a configurable number of dump folders per run (`dumps_per_run`, default 3) and **one file per sampled dump**, chosen with a fixed random seed (`seed`, default 42) so the result is reproducible. It lists exactly which files it read. It confirms plausibility on those files, not on the whole release.

For the structural check (file counts and sizes) without opening the payloads, use the [release structure check](Inspect_PPMstarRelease_Notebook.qmd).

//

**Pourquoi un échantillon et non tous les fichiers.** Un seul fichier moms peut peser de quelques centaines de mégaoctets à plusieurs gigaoctets, et une simulation peut en compter des milliers. Ce cahier lit un nombre configurable de dossiers d'instantanés par simulation (`dumps_per_run`, 3 par défaut) et **un fichier par instantané échantillonné**, choisi avec une graine aléatoire fixe (`seed`, 42 par défaut) afin que le résultat soit reproductible. Il indique précisément quels fichiers ont été lus. Il confirme la plausibilité sur ces fichiers, pas sur l'ensemble du lot.

Pour le contrôle structurel (nombre et taille des fichiers) sans ouvrir les données, utilisez la [vérification de la structure du lot](Inspect_PPMstarRelease_Notebook.qmd).

::: {.callout-tip title="Sample Data // Données d'exemple"}
No sample data is bundled with this notebook. If the folder `data/Inspect_PPMstarMoms/` does not exist, the code is displayed but not run. Place your own files there (or change `target_dir` in the YAML header) and render again to see the results.
//
Aucune donnée d'exemple n'est fournie avec ce cahier. Si le dossier `data/Inspect_PPMstarMoms/` n'existe pas, le code est affiché mais n'est pas exécuté. Placez-y vos propres fichiers (ou modifiez `target_dir` dans l'en-tête YAML) et générez à nouveau le document pour voir les résultats.
:::

------------------------------------------------------------------------

## Setup // Configuration

We use `jsonlite` to read `variables.json` [@jsonlite]. The sampling settings are parameters in the YAML header.

//

Nous utilisons `jsonlite` pour lire `variables.json` [@jsonlite]. Les paramètres d'échantillonnage figurent dans l'en-tête YAML.

### R Packages // Packages R

```{r}
#| label: install-packages
#| eval: false

# install.packages(c("tidyverse", "jsonlite", "rstudioapi"))
```

### Load Libraries // Charger les bibliothèques

```{r}
#| label: setup
#| message: false
#| warning: false

library(tidyverse)  # Data manipulation [@tidyverse]
library(jsonlite)   # Reading JSON metadata [@jsonlite]
library(rstudioapi) # Interactive folder selection
```

## Select Target Directory // Sélectionner le répertoire cible

This block allows for interactive selection of the directory. If running in a non-interactive environment, it defaults to the path defined in the YAML header.

//

Ce bloc permet de sélectionner le répertoire de manière interactive. En cas d'exécution dans un environnement non interactif, le chemin par défaut est celui défini dans l'en-tête YAML.

```{r}
#| label: select-target-dir

if (interactive() && .Platform$OS.type == "windows") {
  selected_dir <- rstudioapi::selectDirectory(caption = "Select PPMstar Release Directory")
} else {
  selected_dir <- NULL
}

if (!is.null(selected_dir)) {
  target_dir <- selected_dir
} else {
  target_dir <- params$target_dir
}
dir_label <- gsub("[^A-Za-z0-9_.-]", "_", basename(sub("[/\\\\]+$", "", target_dir)))
output_dir <- "Results/Inspect_PPMstarMoms"
dumps_per_run <- as.integer(params$dumps_per_run)
seed <- as.integer(params$seed)

print(paste("Analyzing directory:", target_dir))
```

## Locating the Runs // Localisation des simulations

A run is any subfolder directly under the release directory that contains a `variables.json`. The random seed is set here so that the sampling is reproducible.

//

Une simulation est tout sous-dossier situé directement sous le répertoire du lot qui contient un fichier `variables.json`. La graine aléatoire est définie ici afin que l'échantillonnage soit reproductible.

```{r}
#| label: locate-runs

run_dirs <- list.dirs(target_dir, recursive = FALSE)
run_dirs <- run_dirs[!grepl("Curation_Results", run_dirs, ignore.case = TRUE)]
run_dirs <- run_dirs[file.exists(file.path(run_dirs, "variables.json"))]

message(sprintf("Found %d run(s) with a variables.json.", length(run_dirs)))
if (length(run_dirs) == 0) {
  stop("No runs found.", call. = FALSE)
}

set.seed(seed)
```

## Per-Run Sampling and Content Read // Échantillonnage et lecture du contenu de chaque simulation

For each run, the function samples dump folders, reads one sub-cube file from each, and computes the statistics of every variable. It reports a failure, instead of guessing, when the file size does not match what `variables.json` implies.

//

Pour chaque simulation, la fonction échantillonne des dossiers d'instantanés, lit un fichier de sous-cube dans chacun et calcule les statistiques de chaque variable. Elle signale un échec, au lieu de deviner, lorsque la taille du fichier ne correspond pas à ce que `variables.json` implique.

```{r}
#| label: sampling-and-read

inspect_run <- function(run_dir) {
  run_name <- basename(run_dir)
  varjson <- tryCatch(fromJSON(file.path(run_dir, "variables.json"), simplifyDataFrame = FALSE),
                       error = function(e) NULL)
  if (is.null(varjson)) {
    return(tibble(Run = run_name, Dump = NA_character_, File = NA_character_,
                   Variable_Index = NA_integer_, Variable_Name = NA_character_, Units = NA_character_,
                   Min = NA_real_, Max = NA_real_, Mean = NA_real_, N_NaN = NA_integer_, N_Inf = NA_integer_,
                   N_Values = NA_integer_, Status = "Failed: variables.json did not parse"))
  }

  variables <- varjson$variables
  n_vars <- length(variables)
  edge <- varjson$sub_cube_with_ghosts
  if (is.null(edge) || is.null(n_vars) || n_vars == 0) {
    return(tibble(Run = run_name, Dump = NA_character_, File = NA_character_,
                   Variable_Index = NA_integer_, Variable_Name = NA_character_, Units = NA_character_,
                   Min = NA_real_, Max = NA_real_, Mean = NA_real_, N_NaN = NA_integer_, N_Inf = NA_integer_,
                   N_Values = NA_integer_, Status = "Failed: variables.json missing 'variables' or 'sub_cube_with_ghosts'"))
  }
  values_per_var <- edge^3

  moms_dir <- file.path(run_dir, "moms", "myavsbq")
  if (!dir.exists(moms_dir)) {
    return(tibble(Run = run_name, Dump = NA_character_, File = NA_character_,
                   Variable_Index = NA_integer_, Variable_Name = NA_character_, Units = NA_character_,
                   Min = NA_real_, Max = NA_real_, Mean = NA_real_, N_NaN = NA_integer_, N_Inf = NA_integer_,
                   N_Values = NA_integer_, Status = "Failed: no moms/myavsbq directory"))
  }

  dump_dirs <- list.dirs(moms_dir, recursive = FALSE)
  if (length(dump_dirs) == 0) {
    return(tibble(Run = run_name, Dump = NA_character_, File = NA_character_,
                   Variable_Index = NA_integer_, Variable_Name = NA_character_, Units = NA_character_,
                   Min = NA_real_, Max = NA_real_, Mean = NA_real_, N_NaN = NA_integer_, N_Inf = NA_integer_,
                   N_Values = NA_integer_, Status = "Failed: no dump folders found under moms/myavsbq"))
  }
  sampled_dumps <- if (length(dump_dirs) > dumps_per_run) sample(dump_dirs, dumps_per_run) else dump_dirs

  read_one_file <- function(fp, dump_label) {
    tryCatch({
      n_total <- values_per_var * n_vars
      vals <- readBin(fp, what = "numeric", n = n_total, size = 4, endian = "little")
      if (length(vals) != n_total) {
        return(tibble(Run = run_name, Dump = dump_label, File = basename(fp),
                       Variable_Index = NA_integer_, Variable_Name = NA_character_, Units = NA_character_,
                       Min = NA_real_, Max = NA_real_, Mean = NA_real_, N_NaN = NA_integer_, N_Inf = NA_integer_,
                       N_Values = length(vals),
                       Status = sprintf("Failed: read %d values, expected %d (file size does not match variables.json)", length(vals), n_total)))
      }
      map_dfr(seq_len(n_vars), function(v) {
        block <- vals[((v - 1) * values_per_var + 1):(v * values_per_var)]
        finite_block <- block[is.finite(block)]
        var_info <- variables[[v]]
        tibble(
          Run = run_name, Dump = dump_label, File = basename(fp),
          Variable_Index = var_info$index %||% (v - 1),
          Variable_Name = var_info$name %||% paste0("var", v - 1),
          Units = var_info$units %||% NA_character_,
          Min = if (length(finite_block) > 0) min(finite_block) else NA_real_,
          Max = if (length(finite_block) > 0) max(finite_block) else NA_real_,
          Mean = if (length(finite_block) > 0) mean(finite_block) else NA_real_,
          N_NaN = sum(is.nan(block)),
          N_Inf = sum(is.infinite(block)),
          N_Values = length(block),
          Status = "Success"
        )
      })
    }, error = function(e) {
      tibble(Run = run_name, Dump = dump_label, File = basename(fp),
             Variable_Index = NA_integer_, Variable_Name = NA_character_, Units = NA_character_,
             Min = NA_real_, Max = NA_real_, Mean = NA_real_, N_NaN = NA_integer_, N_Inf = NA_integer_,
             N_Values = NA_integer_, Status = paste("Failed:", e$message))
    })
  }

  `%||%` <- function(a, b) if (is.null(a)) b else a

  map_dfr(sampled_dumps, function(dd) {
    files_in_dump <- list.files(dd, full.names = TRUE)
    if (length(files_in_dump) == 0) return(NULL)
    f <- files_in_dump[1]  # one sub-cube file is enough for a plausibility spot check
    message(sprintf("  Reading %s ...", f))
    read_one_file(f, basename(dd))
  })
}

message("Sampling and reading moms cube files (this reads real data, may take a moment per file)...")
report <- map_dfr(run_dirs, inspect_run)
```

## Save Results // Enregistrer les résultats

```{r}
#| label: save-results

dir.create(output_dir, recursive = TRUE, showWarnings = FALSE)

output_file <- file.path(output_dir, paste0("PPMstarMoms_ContentCheck_", dir_label, "_", format(Sys.Date(), "%Y%m%d"), ".csv"))
write_excel_csv(report, output_file)

codebook <- tibble(
  Variable = c("Run", "Dump", "File", "Variable_Index", "Variable_Name", "Units",
               "Min", "Max", "Mean", "N_NaN", "N_Inf", "N_Values", "Status"),
  Type = c("Text", "Text", "Text", "Integer", "Text", "Text",
           "Numeric", "Numeric", "Numeric", "Integer", "Integer", "Integer", "Text"),
  Description = c(
    "Run/subfolder name.",
    "Dump folder name this file was sampled from.",
    "Sub-cube file name actually read (one file per sampled dump, not every sub-cube).",
    "Variable index, from variables.json (0-based, as documented).",
    "Variable name, from variables.json.",
    "Variable units, from variables.json.",
    "Minimum finite value found for this variable in this file.",
    "Maximum finite value found for this variable in this file.",
    "Mean of finite values for this variable in this file.",
    "Count of NaN values for this variable in this file (variables.json / the README may document where NaN is expected, e.g. near-vacuum outer radial bins).",
    "Count of Inf/-Inf values (never expected; any non-zero count here is worth investigating).",
    "Total values read for this variable in this file (edge^3, ghosts included).",
    'Either "Success" or a "Failed: <reason>" message, e.g. a file whose size does not match what variables.json implies.'
  )
)
codebook_file <- file.path(output_dir, "PPMstarMoms_ContentCheck_Codebook.csv")
write_excel_csv(codebook, codebook_file)

n_inf <- sum(report$N_Inf > 0, na.rm = TRUE)
message(sprintf("Process complete. %d file(s) sampled across %d run(s).",
                 length(unique(paste(report$Run, report$File))), length(unique(report$Run))))
if (n_inf > 0) message(sprintf("WARNING: %d variable/file combination(s) contain Inf values, which is never expected. Investigate.", n_inf))
message(paste("Report saved to:", output_file))
message("Reminder: this is a sample, not exhaustive. It confirms plausibility on the files actually read, not the whole release.")
```

## Curation Insights // Aperçu de la curation

Use this report to judge whether the sampled cubes look plausible:

-   **N_Inf \> 0:** Infinite values are never expected. Investigate the run and ask the depositor.

-   **N_NaN \> 0:** `NaN` may be legitimate, for example in near-vacuum outer radial bins, but only if the release documents it. Compare it with the README or `variables.json`.

-   **Min, Max, Mean:** Check that each variable is in a physically reasonable range for its `Units`. A variable that is constant, all zero, or many orders of magnitude off suggests a wrong variable order or a failed run.

-   **Status "Failed: read ... values, expected ...":** The file size does not match what `variables.json` implies, so the file is truncated or the metadata is wrong.

-   **Sampling:** The sample is small and fixed by the seed. A clean result confirms plausibility on the files actually read, not on the whole release. Raise `dumps_per_run` for wider coverage, and combine it with the [structure check](Inspect_PPMstarRelease_Notebook.qmd) and the [checksum verification](Verify_ChecksumManifest_Notebook.qmd).

//

Utilisez ce rapport pour juger si les cubes échantillonnés semblent plausibles :

-   **N_Inf \> 0 :** Les valeurs infinies ne sont jamais attendues. Examinez la simulation et interrogez le déposant.

-   **N_NaN \> 0 :** `NaN` peut être légitime, par exemple dans les couches radiales externes proches du vide, mais seulement si le lot le documente. Comparez avec le README ou `variables.json`.

-   **Min, Max, Mean :** Vérifiez que chaque variable se trouve dans une plage physiquement raisonnable pour ses `Units`. Une variable constante, entièrement nulle ou décalée de plusieurs ordres de grandeur laisse penser à un mauvais ordre des variables ou à une simulation défaillante.

-   **Statut « Failed: read ... values, expected ... » :** La taille du fichier ne correspond pas à ce que `variables.json` implique ; le fichier est donc tronqué ou les métadonnées sont erronées.

-   **Échantillonnage :** L'échantillon est petit et fixé par la graine. Un résultat sans anomalie confirme la plausibilité sur les fichiers réellement lus, pas sur l'ensemble du lot. Augmentez `dumps_per_run` pour une couverture plus large, et combinez-le avec la [vérification de la structure](Inspect_PPMstarRelease_Notebook.qmd) et la [vérification des sommes de contrôle](Verify_ChecksumManifest_Notebook.qmd).

## Additional Tools // Outils supplémentaires

-   **PyPPM:** The PPMstar collaboration's own [Python reader](https://github.com/PPMstar/PyPPM), able to load and visualize these cubes.

-   **PPMnotebooks:** The collaboration's [example notebooks](https://github.com/PPMstar/PPMnotebooks), including examples that work on the moms cubes.

-   **Release structure and checksums:** The [release structure check](Inspect_PPMstarRelease_Notebook.qmd) and the [checksum manifest verification](Verify_ChecksumManifest_Notebook.qmd) complete this content check.

//

-   **PyPPM :** Le [lecteur Python](https://github.com/PPMstar/PyPPM) de la collaboration PPMstar, capable de charger et de visualiser ces cubes.

-   **PPMnotebooks :** Les [cahiers d'exemples](https://github.com/PPMstar/PPMnotebooks) de la collaboration, dont des exemples qui exploitent les cubes moms.

-   **Structure du lot et sommes de contrôle :** La [vérification de la structure du lot](Inspect_PPMstarRelease_Notebook.qmd) et la [vérification du manifeste de sommes de contrôle](Verify_ChecksumManifest_Notebook.qmd) complètent ce contrôle de contenu.

## Using the Non-Interactive R Script // Utilisation du script R non interactif

For users who want to run this analysis on a server, in a batch job, or from the command line, here is a pure R script that performs the same process.

Download the **R Script:** [**`Inspect_PPMstarMoms_Script.R`**](Scripts/Inspect_PPMstarMoms_Script.R)

//

Pour les utilisateurs qui souhaitent exécuter cette analyse sur un serveur, dans le cadre d'un traitement par lots ou depuis la ligne de commande, voici un script R pur qui effectue le même processus.

Télécharger le **script R :** [**`Inspect_PPMstarMoms_Script.R`**](Scripts/Inspect_PPMstarMoms_Script.R)

### Example HPC Submission Script // Exemple de script de soumission HPC

`Inspect_PPMstarMoms_submit.sh`

``` bash
#!/bin/bash
#SBATCH --job-name=ppmstar_moms
#SBATCH --nodes=1
#SBATCH --ntasks=1
#SBATCH --time=02:00:00
#SBATCH --mem=32G
#SBATCH --output=logs/ppmstar_moms_%j.log

# Load R Module
module load R

# Define directories
DATA_DIR="/scratch/user/project_data/O-shell-data-release"
OUTPUT_DIR="/scratch/user/ppmstar_results"

# Prepare Environment
mkdir -p logs

# Run Analysis
echo "Starting PPMstar moms content check on $DATA_DIR"
Rscript Inspect_PPMstarMoms_Script.R "$DATA_DIR" "$OUTPUT_DIR" 3 42   # dumps_per_run, seed
```

## References // Références

::: {#refs}
:::
