---
title: "FITS Astronomy Files (.fits, .fit, .fts)"
author: "Data Curation Team"
date: "2026-10-06"
format:
  html:
    toc: true
    toc-location: left
    code-fold: true
    theme: cosmo
params:
  target_dir: "data/Inspect_FITS/"
bibliography: references.bib
---

```{r}
#| label: eval-gate
#| include: false

knitr::opts_chunk$set(eval = dir.exists(params$target_dir))
```

## Overview // Aperçu

The **Flexible Image Transport System (FITS)** is the standard file format across almost all of astronomy, for images, spectra, and tables alike. A FITS file is a sequence of **HDUs (Header/Data Units)**: each one holds a human-readable header of 80-character keyword cards, followed by a data block. A single file can contain many HDUs, so one file may hold several images or tables.

//

Le **système de transport d'images flexible (FITS)** est le format de fichier standard dans presque tous les domaines de l'astronomie, pour les images, les spectres et les tableaux. Un fichier FITS est une suite d'**HDU (Header/Data Units)** : chacune comporte un en-tête lisible formé de fiches de mots-clés de 80 caractères, suivi d'un bloc de données. Un même fichier peut contenir de nombreuses HDU et donc plusieurs images ou tableaux.

::: {.callout-note title="Curation Goal // Objectif de la curation"}
Extract the metadata of every HDU in every file (type, dimensions, bit depth, target, telescope, instrument, observation date, units, and World Coordinate System) **from the headers only**, without loading pixel or table data, so that it stays fast on large archives.
//
Extraire les métadonnées de chaque HDU de chaque fichier (type, dimensions, profondeur de bits, cible, télescope, instrument, date d'observation, unités et système de coordonnées du monde) **à partir des en-têtes seulement**, sans charger les pixels ni les données des tableaux, afin de rester rapide sur de grandes archives.
:::

::: {.callout-warning title="Identifying Risks // Identification des risques"}
Images without a World Coordinate System (WCS) cannot be mapped to sky positions. Missing descriptive keywords (`OBJECT`, `TELESCOP`, `INSTRUME`, `DATE-OBS`, `BUNIT`) leave the data unintelligible without outside documentation. Multi-extension files can hide many HDUs behind an empty primary HDU.
//
Les images sans système de coordonnées du monde (WCS) ne peuvent pas être associées à des positions sur le ciel. L'absence de mots-clés descriptifs (`OBJECT`, `TELESCOP`, `INSTRUME`, `DATE-OBS`, `BUNIT`) rend les données inintelligibles sans documentation externe. Les fichiers à extensions multiples peuvent cacher de nombreuses HDU derrière une HDU primaire vide.
:::

**How multi-HDU files are read.** `FITSio::readFITS()` loads the full data array into memory, which is impractical for every HDU of every file on a real archive. This notebook instead reads only the header cards with `FITSio::readFITSheader()` on a raw file connection, computes the size of the data segment from `BITPIX`, `NAXISn`, `PCOUNT` and `GCOUNT` (data is padded to whole 2880-byte blocks), and seeks past it to the next header, until the file ends. Gzip-compressed files (`.fits.gz`) are handled too.

//

**Lecture des fichiers à HDU multiples.** `FITSio::readFITS()` charge en mémoire tout le tableau de données, ce qui est impraticable pour chaque HDU de chaque fichier d'une archive réelle. Ce cahier lit plutôt uniquement les fiches d'en-tête avec `FITSio::readFITSheader()` sur une connexion de fichier brute, calcule la taille du segment de données à partir de `BITPIX`, `NAXISn`, `PCOUNT` et `GCOUNT` (les données sont complétées jusqu'à des blocs entiers de 2880 octets) et saute jusqu'à l'en-tête suivant, jusqu'à la fin du fichier. Les fichiers compressés avec gzip (`.fits.gz`) sont également pris en charge.

::: {.callout-tip title="Sample Data // Données d'exemple"}
No sample data is bundled with this notebook. If the folder `data/Inspect_FITS/` does not exist, the code is displayed but not run. Place your own files there (or change `target_dir` in the YAML header) and render again to see the results.
//
Aucune donnée d'exemple n'est fournie avec ce cahier. Si le dossier `data/Inspect_FITS/` n'existe pas, le code est affiché mais n'est pas exécuté. Placez-y vos propres fichiers (ou modifiez `target_dir` dans l'en-tête YAML) et générez à nouveau le document pour voir les résultats.
:::

------------------------------------------------------------------------

## Setup // Configuration

We use the `FITSio` package to read the header cards. The cards are then parsed with a few small helper functions.

//

Nous utilisons le package `FITSio` pour lire les fiches d'en-tête. Les fiches sont ensuite analysées à l'aide de quelques petites fonctions auxiliaires.

### R Packages // Packages R

```{r}
#| label: install-packages
#| eval: false

# install.packages(c("tidyverse", "FITSio", "rstudioapi"))
```

### Load Libraries // Charger les bibliothèques

```{r}
#| label: setup
#| message: false
#| warning: false

library(tidyverse)  # Data manipulation [@tidyverse]
library(FITSio)     # Reading FITS headers
library(rstudioapi) # Interactive folder selection
```

## Select Target Directory // Sélectionner le répertoire cible

This block allows for interactive selection of the directory. If running in a non-interactive environment, it defaults to the path defined in the YAML header.

//

Ce bloc permet de sélectionner le répertoire de manière interactive. En cas d'exécution dans un environnement non interactif, le chemin par défaut est celui défini dans l'en-tête YAML.

```{r}
#| label: select-target-dir

if (interactive() && .Platform$OS.type == "windows") {
  selected_dir <- rstudioapi::selectDirectory(caption = "Select FITS Directory")
} else {
  selected_dir <- NULL
}

if (!is.null(selected_dir)) {
  target_dir <- selected_dir
} else {
  target_dir <- params$target_dir
}
dir_label <- gsub("[^A-Za-z0-9_.-]", "_", basename(sub("[/\\\\]+$", "", target_dir)))
output_dir <- "Results/Inspect_FITS"

print(paste("Analyzing directory:", target_dir))
```

## Inventory of FITS Files // Liste des fichiers FITS

We scan for `.fits`, `.fit`, and `.fts` files, including their `.gz` forms. Folders named `Curation_Results` are skipped.

//

Nous recherchons les fichiers `.fits`, `.fit` et `.fts`, y compris leurs formes `.gz`. Les dossiers nommés `Curation_Results` sont ignorés.

```{r}
#| label: inventory

fits_files <- list.files(
  path = target_dir,
  pattern = "\\.(fits|fit|fts)(\\.gz)?$",
  recursive = TRUE,
  full.names = TRUE,
  ignore.case = TRUE
)
fits_files <- fits_files[!grepl("Curation_Results", fits_files, ignore.case = TRUE)]

message(paste("Found", length(fits_files), "FITS file(s)."))

if (length(fits_files) == 0) {
  stop("No FITS files found.", call. = FALSE)
}
```

## Header Parsing Helpers // Fonctions d'analyse des en-têtes

`readFITSheader()` returns raw 80-character cards. We parse the ones we need ourselves, rather than relying on the higher-level reader that also loads the data.

//

`readFITSheader()` renvoie des fiches brutes de 80 caractères. Nous analysons nous-mêmes celles dont nous avons besoin, plutôt que de recourir au lecteur de plus haut niveau qui charge aussi les données.

```{r}
#| label: header-helpers

# FITSio::readFITSheader() returns raw 80-char cards; parse the ones we need
# ourselves rather than relying on FITSio's higher-level (data-loading) reader.
parse_header_cards <- function(hdr_lines) {
  kv <- list()
  for (line in hdr_lines) {
    key <- trimws(substr(line, 1, 8))
    if (key %in% c("COMMENT", "HISTORY", "") ) next
    if (!grepl("=", substr(line, 9, 10), fixed = TRUE)) next
    val_part <- substr(line, 11, 80)
    val_part <- sub("/.*$", "", val_part)  # strip inline comment
    val_part <- trimws(val_part)
    val_part <- gsub("^'|'$", "", val_part)  # strip FITS string quotes
    kv[[key]] <- trimws(val_part)
  }
  kv
}

get_num <- function(kv, key, default = NA_real_) {
  v <- kv[[key]]
  if (is.null(v)) return(default)
  n <- suppressWarnings(as.numeric(v))
  if (length(n) == 0 || is.na(n)) default else n
}

get_chr <- function(kv, key, default = NA_character_) {
  v <- kv[[key]]
  if (is.null(v) || v == "") default else v
}
```

## Walking the HDUs // Parcours des HDU

For each file, the function reads one header, records its keywords, skips the data block, and repeats until no further header is found.

//

Pour chaque fichier, la fonction lit un en-tête, consigne ses mots-clés, saute le bloc de données et recommence jusqu'à ce qu'aucun autre en-tête ne soit trouvé.

```{r}
#| label: hdu-walk

inspect_fits_file <- function(fp) {
  fname <- basename(fp)
  is_gz <- grepl("\\.gz$", fp, ignore.case = TRUE)

  rows <- list()
  zz <- tryCatch(if (is_gz) gzfile(fp, "rb") else file(fp, "rb"), error = function(e) NULL)
  if (is.null(zz)) {
    return(tibble(FileName = fname, HDU_Index = NA_integer_, HDU_Type = NA_character_,
                   Extension_Name = NA_character_, Dimensions = NA_character_, BitDepth = NA_character_,
                   Object = NA_character_, Telescope = NA_character_, Instrument = NA_character_,
                   Date_Obs = NA_character_, BUnit = NA_character_, Has_WCS = NA,
                   CType1 = NA_character_, CType2 = NA_character_,
                   Status = "Failed: could not open file"))
  }
  on.exit(try(close(zz), silent = TRUE), add = TRUE)

  hdu_idx <- 0
  repeat {
    hdu_idx <- hdu_idx + 1
    hdr <- tryCatch(readFITSheader(zz), error = function(e) NULL)
    if (is.null(hdr) || length(hdr) == 0) break

    kv <- parse_header_cards(hdr)

    naxis <- get_num(kv, "NAXIS", 0)
    naxis_vals <- if (!is.na(naxis) && naxis > 0) {
      vapply(seq_len(naxis), function(i) get_num(kv, paste0("NAXIS", i), NA_real_), numeric(1))
    } else numeric(0)
    dims_str <- if (length(naxis_vals) > 0) paste(naxis_vals, collapse = " x ") else "(no data array)"

    bitpix <- get_num(kv, "BITPIX", NA_real_)
    pcount <- get_num(kv, "PCOUNT", 0)
    gcount <- get_num(kv, "GCOUNT", 1)
    n_data_elements <- if (length(naxis_vals) > 0) prod(naxis_vals) else 0
    data_bytes <- (n_data_elements + pcount) * abs(bitpix) / 8 * gcount
    data_bytes <- if (is.na(data_bytes)) 0 else data_bytes
    data_blocks <- ceiling(data_bytes / 2880)

    hdu_type <- if (hdu_idx == 1) "PRIMARY" else get_chr(kv, "XTENSION", "UNKNOWN")
    has_wcs <- !is.null(kv[["CTYPE1"]])

    rows[[hdu_idx]] <- tibble(
      FileName = fname,
      HDU_Index = hdu_idx,
      HDU_Type = hdu_type,
      Extension_Name = get_chr(kv, "EXTNAME"),
      Dimensions = dims_str,
      BitDepth = as.character(bitpix),
      Object = get_chr(kv, "OBJECT"),
      Telescope = get_chr(kv, "TELESCOP"),
      Instrument = get_chr(kv, "INSTRUME"),
      Date_Obs = get_chr(kv, "DATE-OBS"),
      BUnit = get_chr(kv, "BUNIT"),
      Has_WCS = has_wcs,
      CType1 = get_chr(kv, "CTYPE1"),
      CType2 = get_chr(kv, "CTYPE2"),
      Status = "Success"
    )

    if (data_blocks > 0) {
      seek_ok <- tryCatch({ seek(zz, where = data_blocks * 2880, origin = "current"); TRUE },
                           error = function(e) FALSE)
      if (!seek_ok) break
    }
  }

  if (length(rows) == 0) {
    return(tibble(FileName = fname, HDU_Index = NA_integer_, HDU_Type = NA_character_,
                   Extension_Name = NA_character_, Dimensions = NA_character_, BitDepth = NA_character_,
                   Object = NA_character_, Telescope = NA_character_, Instrument = NA_character_,
                   Date_Obs = NA_character_, BUnit = NA_character_, Has_WCS = NA,
                   CType1 = NA_character_, CType2 = NA_character_,
                   Status = "Failed: no readable HDU (not a valid FITS file?)"))
  }
  bind_rows(rows)
}
```

## Reading the Headers // Lecture des en-têtes

This step runs the walk on every file. No pixel or table data is loaded.

//

Cette étape exécute le parcours sur chaque fichier. Aucune donnée de pixels ni de tableau n'est chargée.

```{r}
#| label: execution

message("Reading FITS headers (fast, no pixel/table data is loaded)...")
report <- map_dfr(fits_files, inspect_fits_file)
```

## Save Results // Enregistrer les résultats

```{r}
#| label: save-results

dir.create(output_dir, recursive = TRUE, showWarnings = FALSE)

output_file <- file.path(output_dir, paste0("FITS_Report_", dir_label, "_", format(Sys.Date(), "%Y%m%d"), ".csv"))
write_excel_csv(report, output_file)

codebook <- tibble(
  Variable = c("FileName", "HDU_Index", "HDU_Type", "Extension_Name", "Dimensions", "BitDepth",
               "Object", "Telescope", "Instrument", "Date_Obs", "BUnit", "Has_WCS",
               "CType1", "CType2", "Status"),
  Type = c("Text", "Integer", "Text", "Text", "Text", "Text", "Text", "Text", "Text",
           "Text", "Text", "Logical", "Text", "Text", "Text"),
  Description = c(
    "Name of the FITS file.",
    "1-based index of this HDU within the file (1 = primary HDU).",
    'HDU type: "PRIMARY" for HDU 1, otherwise the XTENSION keyword value (e.g. "IMAGE", "TABLE", "BINTABLE").',
    "EXTNAME keyword, if present.",
    'Data array dimensions from NAXISn, e.g. "1024 x 1024"; "(no data array)" for a header-only HDU (NAXIS = 0, common for a primary HDU that only holds metadata before image extensions).',
    "BITPIX keyword (bits per data value; negative = floating point, e.g. -32 is float32, -64 is float64).",
    "OBJECT keyword (target name), if present.",
    "TELESCOP keyword, if present.",
    "INSTRUME keyword, if present.",
    "DATE-OBS keyword (observation date/time), if present.",
    "BUNIT keyword (physical units of the data values), if present.",
    "TRUE if a World Coordinate System is defined (CTYPE1 present) for this HDU, letting pixel coordinates be mapped to sky/physical coordinates; FALSE/absent WCS on an image HDU is worth asking the depositor about.",
    "CTYPE1 keyword (first WCS axis type, e.g. \"RA---TAN\"), if present.",
    "CTYPE2 keyword (second WCS axis type, e.g. \"DEC--TAN\"), if present.",
    'Either "Success", or "Failed: <reason>" if the file could not be opened or no valid HDU was found.'
  )
)
codebook_file <- file.path(output_dir, "FITS_Report_Codebook.csv")
write_excel_csv(codebook, codebook_file)

n_files <- length(unique(report$FileName))
n_no_wcs <- sum(!report$Has_WCS & report$HDU_Type %in% c("PRIMARY", "IMAGE") & report$Dimensions != "(no data array)", na.rm = TRUE)
message(sprintf("Process complete. %d file(s), %d HDU(s) total.", n_files, nrow(report)))
if (n_no_wcs > 0) message(sprintf("Note: %d image HDU(s) have no WCS (CTYPE1) defined. Worth confirming with the depositor whether that is expected.", n_no_wcs))
message(paste("Report saved to:", output_file))
```

## Curation Insights // Aperçu de la curation

Use this report to decide what to ask the depositor:

-   **Has_WCS = FALSE on an image HDU:** Without a World Coordinate System (`CTYPE1`), pixel positions cannot be mapped to the sky. Confirm whether this is expected, for example for a calibration frame or a laboratory image.

-   **Missing `Object`, `Telescope`, `Instrument` or `Date_Obs`:** These keywords make the data self-describing. If they are absent, the information must be in the README or a data dictionary.

-   **Missing `BUnit`:** Without physical units, the values in the array cannot be interpreted. Ask for them.

-   **BitDepth:** Negative values indicate floating point (-32 is float32, -64 is float64), while positive values are integers. Confirm that the depth matches what the instrument produced.

-   **HDU_Type and Dimensions:** A primary HDU with no data array followed by `IMAGE`, `TABLE` or `BINTABLE` extensions is a normal multi-extension layout. Check that the number of HDUs matches the documentation.

-   **Status "Failed":** The file could not be opened or holds no valid HDU, so it may be corrupt or not FITS at all.

//

Utilisez ce rapport pour décider de ce qu'il faut demander au déposant :

-   **Has_WCS = FALSE sur une HDU d'image :** Sans système de coordonnées du monde (`CTYPE1`), les positions des pixels ne peuvent pas être associées au ciel. Vérifiez si c'est attendu, par exemple pour une image d'étalonnage ou de laboratoire.

-   **`Object`, `Telescope`, `Instrument` ou `Date_Obs` manquants :** Ces mots-clés rendent les données autodescriptives. S'ils sont absents, l'information doit figurer dans le README ou un dictionnaire de données.

-   **`BUnit` manquant :** Sans unités physiques, les valeurs du tableau ne peuvent pas être interprétées. Demandez-les.

-   **BitDepth :** Les valeurs négatives indiquent des nombres à virgule flottante (-32 correspond à float32, -64 à float64), alors que les valeurs positives sont des entiers. Vérifiez que la profondeur correspond à ce que l'instrument a produit.

-   **HDU_Type et Dimensions :** Une HDU primaire sans tableau de données suivie d'extensions `IMAGE`, `TABLE` ou `BINTABLE` est une structure à extensions multiples normale. Vérifiez que le nombre de HDU correspond à la documentation.

-   **Statut « Failed » :** Le fichier n'a pas pu être ouvert ou ne contient aucune HDU valide ; il est donc peut-être corrompu ou n'est pas du tout au format FITS.

## Additional Tools // Outils supplémentaires

-   **FITS Standard:** The [official FITS home page](https://fits.gsfc.nasa.gov/) hosts the standard, the keyword dictionaries, and the validation resources.

-   **Astropy:** The Python [astronomy library](https://www.astropy.org/) reads and writes FITS, including data, through `astropy.io.fits`.

-   **SAOImageDS9:** A free [image viewer](https://sites.google.com/cfa.harvard.edu/saoimageds9) for astronomical FITS files that shows the WCS and each HDU.

-   **`FITSio`:** The R [package](https://cran.r-project.org/package=FITSio) used here.

//

-   **Norme FITS :** La [page d'accueil officielle de FITS](https://fits.gsfc.nasa.gov/) héberge la norme, les dictionnaires de mots-clés et les ressources de validation.

-   **Astropy :** La [bibliothèque d'astronomie](https://www.astropy.org/) Python lit et écrit les fichiers FITS, y compris les données, avec `astropy.io.fits`.

-   **SAOImageDS9 :** Un [visualiseur d'images](https://sites.google.com/cfa.harvard.edu/saoimageds9) gratuit pour les fichiers FITS astronomiques, qui affiche le WCS et chaque HDU.

-   **`FITSio` :** Le [package](https://cran.r-project.org/package=FITSio) R utilisé ici.

## Using the Non-Interactive R Script // Utilisation du script R non interactif

For users who want to run this analysis on a server, in a batch job, or from the command line, here is a pure R script that performs the same process.

Download the **R Script:** [**`Inspect_FITS_Script.R`**](Scripts/Inspect_FITS_Script.R)

//

Pour les utilisateurs qui souhaitent exécuter cette analyse sur un serveur, dans le cadre d'un traitement par lots ou depuis la ligne de commande, voici un script R pur qui effectue le même processus.

Télécharger le **script R :** [**`Inspect_FITS_Script.R`**](Scripts/Inspect_FITS_Script.R)

### Example HPC Submission Script // Exemple de script de soumission HPC

`Inspect_FITS_submit.sh`

``` bash
#!/bin/bash
#SBATCH --job-name=fits_check
#SBATCH --nodes=1
#SBATCH --ntasks=1
#SBATCH --time=01:00:00
#SBATCH --mem=8G
#SBATCH --output=logs/fits_check_%j.log

# Load R Module
module load R

# Define directories
DATA_DIR="/scratch/user/project_data/fits_files"
OUTPUT_DIR="/scratch/user/fits_results"

# Prepare Environment
mkdir -p logs

# Run Analysis
echo "Starting FITS header inspection on $DATA_DIR"
Rscript Inspect_FITS_Script.R "$DATA_DIR" "$OUTPUT_DIR"
```

## References // Références

::: {#refs}
:::
