---
title: "NetCDF Files // Fichiers NetCDF"
author: "Natalie Williams"
date: "2025-10-16"
format: 
  html:
    toc: true
    toc-location: left
    code-fold: true
bibliography: references.bib
params:
  target_dir: "data/Inspect_nc/"
---

## Overview // Aperçu

[NetCDF](https://www.ogc.org/standards/netcdf/) (Network Common Data Form) is the OGC standard for storing multidimensional scientific data.

//

[NetCDF](https://www.ogc.org/standards/netcdf/) (Network Common Data Format) est la norme de l'OGC pour le stockage de données scientifiques multidimensionnelles.

::: {.callout-note title="Curation Goal // Objectif de la curation"}
Validate the self-describing nature of scientific data. Our objective is to ensure NetCDF files follow community conventions (CF Conventions) and contain sufficient metadata (units, dimensions, and CRS) for reliable future reuse.
//
Vérifier que les données scientifiques sont auto-descriptives. Notre objectif est de garantir que les fichiers NetCDF respectent les conventions de la communauté (conventions CF) et contiennent suffisamment de métadonnées (unités, dimensions et SRC) pour permettre une réutilisation fiable à l'avenir.
:::

::: {.callout-warning title="Identifying Risks // Identification des risques"}
NetCDF defines *how* to store data, but not *what* it represents. Non-compliance with the Climate and Forecast (CF) conventions renders the data contextually unusable, as software cannot reliably interpret physical units or spatial alignment.
//
NetCDF définit *comment* stocker les données, mais pas *ce qu’elles représentent*. Le non-respect des conventions « Climate and Forecast » (CF) rend les données inutilisables dans leur contexte, car les logiciels ne peuvent pas interpréter de manière fiable les unités physiques ou l’alignement spatial.
:::

**This notebook evaluates NetCDF files on three levels:**

1.  **Metadata Compliance:** Checking for global attributes like `Conventions` or `institution`.
2.  **Spatial Awareness:** Detecting Coordinate Reference Systems (CRS).
3.  **Data Health:** Scanning for empty datasets (100% NaNs).

//

**Ce notebook évalue les fichiers NetCDF à trois niveaux :**

1.  **Conformité des métadonnées :** vérification des attributs globaux tels que `Conventions` ou `institution`.
2.  **Reconnaissance spatiale :** détection des systèmes de référence de coordonnées (SRC).
3.  **Intégrité des données :** analyse à la recherche d'ensembles de données vides (100 % de NaN).

------------------------------------------------------------------------

## Setup // Configuration

Before running this notebook, you need to ensure the required R packages are installed.

//

Avant d'exécuter ce notebook, vous devez vous assurer que les paquets R requis sont installés.

### R Packages // Packages R

The following R packages are required. If you don't have these packages, uncomment this code and run it once in your R console:

// 

Les packages R suivants sont requis. Si vous ne disposez pas de ces packages, décommentez ce code et exécutez-le une fois dans votre console R :

```{r}
# install.packages(c("tidyverse", "tidync", "ncmeta", "rstudioapi"))
```

------------------------------------------------------------------------

### Load libraries // Charger les bibliothèques

```{r}
#| label: load-libraries
#| message: false

library(tidyverse)
library(tidync)     # Tidy interface for NetCDF
library(ncmeta)     # Low-level metadata extraction
library(rstudioapi) # For directory selection
```

------------------------------------------------------------------------

## Select a target directory // Sélectionnez un répertoire de destination

This block allows for interactive selection of the image directory. If running in a non-interactive environment, it defaults to the path defined in the YAML header.

//

Ce bloc permet de sélectionner de manière interactive le répertoire contenant les images. En cas d'exécution dans un environnement non interactif, le chemin par défaut est celui défini dans l'en-tête YAML.

```{r}
#| label: select-target-dir

# 1. Try to select interactively if in RStudio
if (interactive() && .Platform$OS.type == "windows") { 
  selected_dir <- rstudioapi::selectDirectory(caption = "Select NetCDF Directory")
} else {
  selected_dir <- NULL
}

# 2. Logic to determine final directory (Interactive vs Parameter)
if (!is.null(selected_dir)) {
  target_dir <- selected_dir
} else {
  target_dir <- params$target_dir
}

print(paste("Analyzing directory:", target_dir))
```

### Inventory of NetCDF files // Liste des fichiers NetCDF

Now we scan the selected directory for all `.nc` files.

//

Nous allons maintenant rechercher tous les fichiers `.nc` dans le répertoire sélectionné.

```{r}
#| label: find-files

# Find all NetCDF files
nc_files <- list.files(
  path = target_dir,
  pattern = "\\.nc$",
  recursive = TRUE,
  full.names = TRUE,
  ignore.case = TRUE
)

# Print the number of files found and show the first few paths
print(paste("Found", length(nc_files), "NetCDF files."))
head(nc_files)
```

------------------------------------------------------------------------

## Usability scan // Analyse de l'utilisabilité

This phase evaluates the "fitness for use." We check if the files contain valid spatial coordinates (CRS) and if the data variables actually contain numbers (Data Health).

//

Cette phase évalue la « pertinence d'utilisation ». Nous vérifions si les fichiers contiennent des coordonnées spatiales valides (SCS) et si les variables de données contiennent bien des valeurs numériques (intégrité des données).

```{r}
#| label: inventory-logic
#| warning: false
#| message: false

nc_files <- list.files(target_dir, pattern = "\\.nc$", full.names = TRUE, recursive = TRUE)

# Helper: Usability Scan
inspect_nc_inventory <- function(fp) {
  fname <- basename(fp)
  
  # 1. Safe Load
  tnc <- tryCatch(tidync(fp), error = function(e) NULL)
  
  if (is.null(tnc)) {
    return(tibble(
      FileName = fname,
      Status = "Corrupt/Unreadable",
      DimsSummary = NA,
      VarCount = NA,
      HasCRS = NA,
      DataHealth = NA
    ))
  }
  
  # 2. Extract Metadata Summary
  # Active grid dimensions
  dims <- tnc %>% hyper_dims()
  dims_str <- paste(dims$name, collapse = " x ")
  
  # Variables
  vars <- tnc %>% hyper_vars()
  var_count <- length(vars$name)
  
  # 3. Spatial Check (CRS)
  # Look for standard lat/lon names or "grid_mapping" attribute
  has_lat <- any(str_detect(dims$name, "(?i)lat|y"))
  has_lon <- any(str_detect(dims$name, "(?i)lon|x"))
  
  # Robust attribute check using ncmeta
  all_atts <- ncmeta::nc_atts(fp)
  has_grid_mapping <- any(all_atts$name == "grid_mapping")
  
  spatial_status <- if (has_grid_mapping || (has_lat && has_lon)) "Georeferenced" else "No Spatial Grid"
  
  # 4. Data Health Check (Sparsity)
  # We read a tiny slice of the first active variable to see if it contains valid data
  is_empty_label <- "Unknown"
  try({
    first_var <- vars$name[1]
    # Pull first 100 values only
    sample_data <- tnc %>% 
      activate(first_var) %>% 
      hyper_slice(select_var = first_var) %>% 
      as_tibble()
    
    val_col <- names(sample_data)[ncol(sample_data)]
    if (all(is.na(sample_data[[val_col]]))) {
      is_empty_label <- "⚠️ All NaNs (Empty)"
    } else {
      is_empty_label <- "Contains Data"
    }
  }, silent = TRUE)
  
  return(tibble(
    FileName = fname,
    Status = "Valid",
    DimsSummary = dims_str,
    VarCount = var_count,
    HasCRS = spatial_status,
    DataHealth = is_empty_label
  ))
}

# Run Inventory
message(paste("Scanning", length(nc_files), "files for usability..."))
inventory_results <- map_dfr(nc_files, inspect_nc_inventory)

print(paste("Inventory complete for", nrow(inventory_results), "files."))
head(inventory_results)
```

## Metadata Extraction // Extraction des métadonnées

Now, we perform a deep extraction of all attributes to create detailed documentation.

//

Nous procédons à présent à une extraction approfondie de tous les attributs afin de créer une documentation détaillée.

```{r}
#| label: deep-extraction
#| warning: false
#| message: false

# Create a "safely" version of tidync to handle potentially corrupt files
safe_tidync <- purrr::safely(tidync)

# 1. Process all files
processed_files <- purrr::map(nc_files, ~safe_tidync(.x)) %>% 
  set_names(nc_files)

# 2. Separate successful results
successful_results <- purrr::map(processed_files, "result") %>% 
  purrr::compact()

errors <- purrr::map(processed_files, "error") %>% 
  purrr::compact()

if (length(errors) > 0) {
  message("The following files failed deep extraction:")
  walk(names(errors), message)
}

# 3. Extract Raw Components
nc_dimensions <- purrr::map(successful_results, ~.x$dimension) %>% 
  bind_rows(.id = "FileName") %>% mutate(FileName = basename(FileName))

nc_variables <- purrr::map(successful_results, ~.x$variable) %>% 
  bind_rows(.id = "FileName") %>% mutate(FileName = basename(FileName))

nc_attributes <- purrr::map(successful_results, ~.x$attribute) %>% 
  bind_rows(.id = "FileName") %>% mutate(FileName = basename(FileName))

print("Deep extraction complete.")
```

------------------------------------------------------------------------

## Reshape metadata for comparison // Réorganisation des métadonnées à des fins de comparaison

We reshape the metadata into two summary tables: one for Global Attributes (file-level) and one for Variable Attributes (variable-level).

//

Nous réorganisons les métadonnées en deux tableaux récapitulatifs : l'un pour les attributs globaux (au niveau du fichier) et l'autre pour les attributs des variables (au niveau de la variable).

```{r}
#| label: reshape-attributes

# A. Global Attributes Summary
nc_attributes_global <- nc_attributes %>%
  filter(variable == "NC_GLOBAL") %>%
  pivot_wider(
    id_cols = FileName,
    names_from = name,
    values_from = value,
    values_fn = ~paste(., collapse = "; ")
  )

print("--- Global Attributes Summary ---")
glimpse(nc_attributes_global)

# B. Variable Attributes Summary
nc_variables_with_attributes <- nc_variables %>%
  left_join(
    filter(nc_attributes, variable != "NC_GLOBAL"),
    by = c("name" = "variable", "FileName")
  ) %>%
  pivot_wider(
    names_from = name.y, 
    values_from = value,
    values_fn = ~paste(., collapse = "; ")
  )

print("--- Variables and Attributes Summary ---")
head(nc_variables_with_attributes)
```

------------------------------------------------------------------------

## Save Results // Enregistrer les résultats

```{r}
#| label: save-results

output_dir <- "Results/Inspect_nc"
dir.create(output_dir, recursive = TRUE, showWarnings = FALSE)

timestamp <- format(Sys.Date(), "%Y%m%d")

# 1. Save Inventory (High-Level Scan)
write.csv(inventory_results, file.path(output_dir, paste0("NetCDF_Inventory_", timestamp, ".csv")), row.names = FALSE)

# 2. Save Deep Metadata (Detailed Tables)
write.csv(nc_dimensions, file.path(output_dir, paste0("NetCDF_Dimensions_", timestamp, ".csv")), row.names = FALSE)
write.csv(nc_attributes_global, file.path(output_dir, paste0("NetCDF_Global_Attributes_", timestamp, ".csv")), row.names = FALSE)
write.csv(nc_variables_with_attributes, file.path(output_dir, paste0("NetCDF_Variables_Attributes_", timestamp, ".csv")), row.names = FALSE)

print(paste("All reports saved to:", output_dir))
```

------------------------------------------------------------------------

## Curation Insights // Aperçu de curation

Use the generated reports to guide your curation actions:

-   **Spatial Awareness (HasCRS):** Files marked "No Spatial Grid" lack standard latitude/longitude coordinates or a grid_mapping attribute. These files will have difficulties to load in GIS software. Check if they are non-spatial (e.g., time-series at a single station) or if the metadata is missing.

-   **Data Health (DataHealth):** Files marked "⚠️ All NaNs" are likely empty shells—the model ran but produced no output. Verify these files manually then confirm with the researcher you can exclude them from the archive.

-   **Metadata Compliance:** In the NetCDF_Global_Attributes CSV, the curator can check for the attribute Conventions = "CF-1.x" and verify fullfilment of gold standards.

//

-   **Informations spatiales (HasCRS) :** Les fichiers portant la mention « No Spatial Grid » ne contiennent pas de coordonnées de latitude/longitude standard ni d'attribut grid_mapping. Ces fichiers risquent de ne pas s'importer correctement dans un logiciel SIG. Vérifiez s'il s'agit de données non spatiales (par exemple, des séries chronologiques provenant d'une seule station) ou si les métadonnées sont manquantes.

- **Intégrité des données (DataHealth) :** Les fichiers marqués « ⚠️ All NaNs » sont probablement des fichiers vides : le modèle a été exécuté mais n'a produit aucun résultat. Vérifiez ces fichiers manuellement, puis confirmez auprès du chercheur que vous pouvez les exclure de l'archive.

-   **Conformité des métadonnées :** Dans le fichier CSV NetCDF_Global_Attributes, le conservateur peut vérifier la présence de l'attribut Conventions = « CF-1.x » et s'assurer du respect des normes de référence.

## Additional Tools & Resources // Outils et ressources supplémentaires

### Verify consistent global attributes // Vérifier la cohérence des attributs globaux

Verify if all files in a dataset have the same `title`, `institution`, `source`, and CF `Conventions`.

// 

Vérifier si tous les fichiers d'un ensemble de données possèdent les mêmes attributs `title`, `institution`, `source` et `Conventions` de CF.

```{r}
#| label: curation-check-global
#| code-fold: false

if (nrow(nc_attributes_global) > 0) {
  # Select a few key attributes and count the unique combinations
  global_consistency_check <- nc_attributes_global %>%
    select(FileName, contains("title"), contains("institution"), contains("source"), contains("Conventions")) %>%
    # The line below groups by all columns except FileName
    group_by(across(-FileName)) %>%
    summarise(file_count = n(), .groups = "drop")
  
  print("Consistency Check of Key Global Attributes:")
  print(global_consistency_check)
}
```

### Check for essential variable attributes // Vérification des attributs essentiels des variables

For data to be reusable, variables should always have attributes like `long_name` and `units`. This section allows checking for missing attributes across all variables.

//

Pour que les données soient réutilisables, les variables doivent toujours comporter des attributs tels que `long_name` et `units`. Cette section permet de vérifier si des attributs manquent dans l'ensemble des variables.

```{r}
#| label: curation-check-var-attr
#| code-fold: false

if (nrow(nc_variables_with_attributes) > 0) {
  missing_attribute_check <- nc_variables_with_attributes %>%
    # Summarise the number of variables missing these key attributes
    summarise(
      missing_long_name = sum(is.na(long_name)),
      missing_units = sum(is.na(units))
    )
  
  print("Check for Missing Essential Variable Attributes:")
  print(missing_attribute_check)
}
```

-   **CDO (Climate Data Operators):** Is a [command-line suite](https://code.mpimet.mpg.de/projects/cdo) for manipulating and analyzing NetCDF data. It is the industry standard for regridding and statistical aggregation.

-   **Panoply:** A cross-platform [application](https://www.giss.nasa.gov/tools/panoply/) from NASA that plots geo-referenced arrays from NetCDF files. Excellent for "Visual QC".

-   **NCO (NetCDF Operators):** A [toolkit](https://nco.sourceforge.net/) to perform arithmetic and attribute editing on NetCDF files [@zender2008].

//

-   **CDO (Climate Data Operators) :** Il s'agit d'une [suite d'outils en ligne de commande](https://code.mpimet.mpg.de/projects/cdo) permettant de manipuler et d'analyser des données NetCDF. C'est la norme industrielle en matière de recalcul de maillage et d'agrégation statistique.

- **Panoply :** Une [application](https://www.giss.nasa.gov/tools/panoply/) multiplateforme de la NASA qui trace des tableaux géoréférencés à partir de fichiers NetCDF. Excellent pour le « contrôle qualité visuel ».

-   **NCO (NetCDF Operators) :** Une [boîte à outils](https://nco.sourceforge.net/) permettant d'effectuer des opérations arithmétiques et de modifier les attributs des fichiers NetCDF [@zender2008].

## Using the Non-Interactive R Script // Utilisation du script R non interactif

For users who want to run this analysis on a server, in a batch job, or from the command line, here is a pure R script that performs the same process.

Download the **R Script:** [**`Inspect_nc_Script.R`**](Scripts/Inspect_nc_Script.R)

//

Pour les utilisateurs qui souhaitent exécuter cette analyse sur un serveur, dans le cadre d'un traitement par lots ou depuis la ligne de commande, voici un script R pur qui effectue le même processus.

Télécharger le **script R :** [**`Inspect_nc_Script.R`**](Scripts/Inspect_nc_Script.R)

### Example HPC Submission Script // Exemple de script de soumission HPC

`Inspect_nc_submit.sh`

``` bash
#!/bin/bash
#SBATCH --job-name=nc_inspect
#SBATCH --nodes=1
#SBATCH --ntasks=1
#SBATCH --cpus-per-task=2
#SBATCH --mem=8G
#SBATCH --time=00:30:00
#SBATCH --output=logs/nc_inspect_%j.log

# 1. Load R Module
module load R

# 2. Define Directory
TARGET_DIR="/scratch/user/project_data/climate_models"

# 3. Prepare Environment
mkdir -p Results/Inspect_nc
mkdir -p logs

# 4. Run Analysis
echo "Starting NetCDF Inspection on $TARGET_DIR"
Rscript Inspect_nc_Script.R "$TARGET_DIR"
```
